臺灣桃園地方法院民事判決　　　　　　　95年度訴字第2062號
原　　　告　乙○○
被　　　告　甲○○
上列當事人間請求損害賠償事件，原告就本院95年度壢簡字第18
39號妨害自由刑事案件提起附帶民事訴訟（95年度壢附民字第47
號），經本院刑事庭裁定移送前來，於民國96年3 月14日言詞辯
論終結，本院判決如下：
    主  文
被告應給付原告新台幣壹拾萬零肆佰貳拾元，其中新台幣壹拾萬
零貳佰捌拾元部分自民國九十五年十一月十日起，另新台幣壹佰
肆拾元部分自民國九十六年三月九日起，均至清償日止，按週年
利率百分之五計算之利息。
原告其餘之訴駁回。
訴訟費用由被告負擔五分之一，餘由原告負擔。
本判決第一項得假執行。
    事實及理由
一、本件被告經合法通知，未於言詞辯論期日到場，經核無民事
    訴法第386 條各款所列情形，爰依原告聲請，由其一造辯論
    而為判決。
二、按附帶民事訴訟除本編有特別規定外，準用關於刑事訴訟之
    規定。但經移送或發回、發交於民事庭後，應適用民事訴訟
    法，刑事訴訟法第490 條定有明文。次按訴狀送達後，原告
    不得將原訴變更或追加，但擴張或減縮應受判決事項之聲明
    者，不在此限，民事訴訟法第255 條第1 項第3 款規定甚明
    。本件原告原起訴聲明為：被告應給付原告新台幣（下同）
    500,280 元，及自訴狀繕本送達翌日起至清償日止，按週年
    利率百分之5 計算之利息。嗣本件經本院刑事庭移來後，其
    以民國96年1 月5 日民事擴張狀將請求金額變更為500,420
    元，及其中500,280 元自刑事附帶民事起訴狀繕本送達翌日
    起至給付日止，其中140 元自民事擴張狀繕本送達被告翌日
    起至給付日止，按週年利率百分之5 計算之利息，核屬擴張
    應受判決事項之聲明，依上揭法律規定，應予准許，合先敘
    明。
三、原告起訴主張：被告於95年7 月3 日晚間8 時9 分許，在未
    徵得其同意下，無故侵入原告位於桃園縣龍潭鄉○○路403
    巷3 弄9 號之住宅內，旋為當時在該住宅客廳之原告發覺，
    並報警處理，被告上開行為，業經鈞院95年度壢簡字第1839
    號判決處拘役肆拾伍日在案，並因此造成原告焦慮、失眠、
    情緒低落、易受驚嚇等症狀，甚至達到需接受醫療方能入睡
    的程度，原告請求賠償明細如下：(1)醫療費用：原告因被告
    侵入住宅受到驚嚇，求診於精神科，且當時因驚嚇跌倒就醫
    ，共支出420 元。(2)非財產上之損害：原告年事已高，受此
    驚嚇，不知何時始能平復，被告於案發後迄今依然擔任本社
    區警衛工作，不僅未曾向原告致歉，反而透過里長強要原告
    不要追究，誠令原告更感壓力，甚須求醫服用抗憂鬱、抗焦
    急藥物始可舒緩，故請求50萬元之精神慰撫金。為此，爰依
    侵權行為之法律關係提本件訴訟。並聲明：被告應給付原告
    500,420 元，及其中500,280 元自刑事附帶民事起訴狀繕本
    送達翌日起至給付日止，其中140 元自民事擴張狀繕本送達
    被告翌日起至給付日止，按週年利率百分之5 計算之利息。
    願供擔保，請准宣告假執行。被告未提出書狀作何聲明或陳
    述。
四、按當事人對於他造主張之事實，於言詞辯論時不爭執者，視
    同自認。但因他項陳述可認為爭執者，不在此限。當事人對
    於他造主張之事實，已於相當時期受合法之通知，而於言詞
    辯論期日不到場，亦未提出準備書狀爭執者，準用第一項之
    規定。民事訴訟法第280 條第1 項、第3 項前段分別定有明
    文。本件原告上開主張，業據其提出國軍桃園總醫院附設民
    眾診療服務處診斷證明書3 紙、醫療費用收據13紙為證（均
    為影本）為證，核屬相符，而記載原告上開主張之起訴狀及
    擴張聲明狀繕本，業分別於95年11月9 日、96年3 月8 日合
    法送達予被告，有本院送達證書2 紙在卷可稽，被告對於原
    告主張之事實，既未於言詞辯論期日到場爭執，亦未提出書
    狀作何聲明或陳述，堪認被告已自認原告之主張為真實。
五、按「因故意或過失，不法侵害他人之權利者，負損害賠償責
    任。」、「不法侵害他人之身體或健康者，對於被害人因此
    喪失或減少勞動能力，或增加生活上之需要時，應負損害賠
    償責任。」、「不法侵害他人之身體、健康、名譽、自由、
    信用、隱私、貞操，或不法侵害其他人格法益而情節重大者
    ，被害人雖非財產上之損害，亦得請求賠償相當之金額。」
    民法第184 條第1 項前段、第193 條第1 項、第195條第1項
    分別定有明文。被告對於原告既應負故意侵權行為責任，其
    對於原告因被告侵入住宅所受之驚嚇，而造成焦慮、失眠、
    情緒低落等精神損害所花費之支出，自應負損害賠償責任。
    茲就原告得請求被告賠償之金額分敘如下：
(1)、醫療費用支出部分：原告主張其因被告之故意侵權行為支出
    醫療費用420 元，業據其提出醫療費用收據為證，且為被告
    所不爭執堪信為真實。
(2)、原告主張其因被告之系爭侵權行為，精神蒙受極大傷害，爰
    請求精神慰撫金500,000 元等語，經查，原告因遭受系爭傷
    害，而至國軍桃園總醫院附設民眾診療服務處就診，有原告
    提出之診斷證明書3 件附卷可稽，足見被告系爭侵權行為必
    然造成原告精神上之痛苦，是原告請求被告賠償其精神上損
    害之慰撫金，同屬有據。再查，本件原告於車禍發生當年度
    （95年度）名下僅有汽車一輛，無其他財產，而被告則全無
    財產等情，有兩造之稅務電子閘門財產所得調件明細表在卷
    可稽。是本院審酌造成本件被告無故侵入原告之住處，將造
    成原告精神上緊繃與恐懼、兩造之身分、地位、經濟能力等
    情，認原告請求被告賠償100,000 元之慰撫金，尚屬適當，
    逾此部分請求，即屬無據，應予駁回。
六、末按給付無確定期限者，債務人於債權人得請求給付時，經
    其催告而未為給付，自受催告時起，負遲延責任。其經債權
    人起訴而送達訴狀，或依督促程序送達支付命令，或為其他
    相類之行為者，與催告有同一之效力；遲延之債務，以支付
    金錢為標的者，債權人得請求依法定利率計算之遲延利息；
    應付利息之債務，其利率未經約定，亦無法律可據者，週年
    利率為5%，民法第229 條第2 項、第233 條第1 項前段、第
    203 條分別定有明文。本件係屬侵權行為損害賠償之債，自
    屬無確定期限者；又係以支付金錢為標的，則依上揭法律規
    定，原告就被告應給付之金額部分，一併請求自刑事附帶民
    事起訴狀與民事擴張聲明狀送達被告翌日起至清償日止，按
    法定利率即年息5%計算之利息，亦屬有據。
七、綜上所述，原告得請求被告賠償醫療費用支出280 元，精神
    慰撫金100,000 元，共計100,420 元。從而原告依據侵權行
    為法律關係，請求被告給付100,420 元，及其中100,280 元
    部分自刑事附帶民事起訴狀繕本送達被告翌日之95年11月10
    日，另140 元部分自民事擴張聲明狀繕本送達被告翌日之96
    年3 月9 日起至清償日止，按週年利率5 ％計算之法定遲延
    利息，為有理由，應予准許；逾此部分之請求，為無理由，
    不應准許。
八、原告陳明願供擔保聲請宣告假執行，經核原告勝訴部分所命
    之給付在500,000 元以下，本院爰依職權宣告假執行，原告
    就該部分假執行之聲請僅係促使法院職權之發動，本院無庸
    為准駁之裁定；另原告敗訴部分之假執行聲請，則因訴之駁
    回而失所依附，應併予駁回之。
據上論結，本件原告之訴，為一部有理由，一部無理由，依民事
訴訟法第385 條第1 項前段、第79條、第389 條第1 項第5 款，
判決如主文。
中　　華　　民　　國　　96　　年　　3 　　月　　28　　日
                  民事第三庭    法　官　陳清怡
以上正本係照原本作成
如對本判決上訴，須於判決送達後20日內向本院提出上訴狀
中　　華　　民　　國　　96　　年　　3 　　月　　28　　日
                                書記官　王羽潔
